【裁判字號】    97,附民上,34
【裁判日期】    970721
【裁判案由】    偽證
【裁判全文】
臺灣高等法院刑事附帶民事訴訟判決    97年度附民上字第34號
上  訴  人
即  原  告  鴻震工業股份有限公司
                    號
兼  法  定
代  理  人  乙○○
訴訟代理人  陳鄭權律師
            丁俊和律師
被  上訴人
即  被  告  甲○○
上列上訴人因被上訴人偽證案件，不服臺灣桃園地方法院96年度
附民字第152號，中華民國97年2月27日第一審附帶民事訴訟判決
，提起上訴，本院判決如下：
    主  文
上訴駁回。
    事  實
甲、上訴人鴻震工業股份有限公司及兼法定代理人乙○○方面：
一、上訴聲明求為判決：
  (一)原判決廢棄。
  (二)被上訴人甲○○應給付上訴人新臺幣一百七十六萬一千七百
    四十九元及自原審起訴狀繕本被上訴人收受翌日起至清償日
    上，按年息百分之五計算之利息。
  (三)上訴人願供擔保請准宣告假執行。
二、陳述略以：
  (一)依刑事訴訟法第四百八十七條第一項所載：因犯罪而受損害
    之人，乃指因他人刑事犯罪行為而受有損害之人，是只要因
    他人犯罪而受有損害之人即可於該他人之刑事追訴程序當中
    提起刑事附帶民事訴訟，所謂他人『犯罪』之罪根本不限於
    是保護社會法益、國家法益，或個人法益，只要受損害之人
    之損害乃因他人犯罪行為所肇致，法律就有提供受損害之人
    利用司法程序填補損害之必要，與該罪在刑法規定中究保護
    何者刑事法益根本不可同一而語。原審判決未審究上訴人是
    否確有因被上訴人之偽證犯罪行為而受損害，僅以被上訴人
    所涉犯之偽證一罪，乃係保護國家法益即逕駁回上訴人原審
    訴訟之判決，明顯適用法律錯誤。
  (二)被上訴人甲○○偽證實體部分，引用刑事訴訟之主張及證據
    。
乙、被上訴人甲○○未提出書狀，亦未作何陳述，惟依其在刑事
    訴訟之陳述，否認有何偽證上訴人之行為。
    理  由
一、按於刑事訴訟程序得提起附帶民事訴訟，對於被告及依民法
    負賠償責任之人，請求回復其損害，須以因犯罪而受損害之
    人為限，此觀刑事訴訟法第四百八十七條第一項規定自明。
    又法院認為原告之附帶民事訴訟不合法或無理由者，應以判
    決駁回原告之訴，亦為同法第五百零二條第一項所明定。再
    提起附帶民事訴訟，須限於起訴之犯罪事實侵害個人私權，
    致生損害者，始得為之（最高法院二十三年附字第二四八號
    判例、九十二年度台上字第六八八號裁判、八十年度台抗字
    第二五三號裁定意旨可資參照）。次按刑事訴訟諭知無罪、
    免訴或不受理之判決者，應以判決駁回原告之訴，刑事訴訟
    法第五百零三條第一項前段定有明文。
二、本件被上訴人甲○○被訴偽證罪，該罪所侵害之法益係國家
    之審判權，非侵害個人私權，個人縱令受有損害，依其他事
    由得提起民事訴訟，亦不得於刑事訴訟程序提起附帶民事訴
    訟，乃上訴人以被上訴人涉犯偽證罪嫌致鴻震公司受有損害
    等情，提起本件刑事附帶民事訴訟，於法自有不合。又被上
    訴人所涉偽證罪，亦經原審法院諭知無罪，告訴人請求檢察
    官上訴後，業經本院判決上訴駁回在案，依照首開規定，則
    原審駁回上訴人在第一審之訴及其假執行之聲請，經核並無
    不合，上訴人猶執陳詞上訴指摘原判決不當，求為判決如訴
    之聲明，為無理由，應予駁回。
三、據上論斷，應依刑事訴訟法第四百九十條前段、第三百六十
    八條，判決如主文。
中    華    民    國    97    年    7      月    21  日
                  刑事第十八庭  審判長法  官  吳鴻章
                                      法  官  周政達
                                      法  官  段景榕
以上正本證明與原本無異。
上訴人即原告如不服本判決應於收受送達後十日內向本院提出上
訴書狀，其未敘述上訴之理由者並得於提起上訴後十日內向本院
補提理由書（均須按他造當事人之人數附繕本）。
本判決非對於刑事訴訟之判決有上訴時不得上訴。
                                      書記官  陳靜姿
中    華    民    國    97    年    7     月    23    日


司法院資訊處製作；財團法人民間司法改革基金會備份。
